福建金門地方法院民事判決
                                       110年度訴字第61號
原      告  黃毅誠即黃毅誠建築師事務所

訴訟代理人  鄭國平  
被      告  張淑芳  
上列當事人間請求給付委任報酬等事件，本院於民國111年3月22
日言詞辯論終結，判決如下：
    主  文
原告之訴及假執行之聲請均駁回。
訴訟費用由原告負擔。
    事實及理由
壹、程序方面：
    按訴狀送達後，原告不得將原訴變更或追加他訴，但擴張或
    減縮應受判決事項之聲明，不在此限，民事訴訟法第255條
    第1項第3款定有明文。經查，原告起訴聲明：被告應給付原
    告新臺幣（下同）50萬元，及自起訴狀繕本送達翌日起至清
    償日止，按週年利率5％計算之利息等語（見本院卷一第11頁
    ），嗣原告於民國110年10月5日具狀擴張聲明：被告應給付
    原告55萬元，及自起訴狀繕本送達翌日起至清償日止，按週
    年利率5％計算之利息等語（見本院卷一第151頁）。經核與
    上開規定並無不符，應予准許。
貳、實體方面：
一、原告主張：
  ㈠109年10月8日，原告與訴外人張璋全簽訂同意書（下稱系爭
    同意書），由原告辦理坐落金門縣○○鎮○○○段00000地號上之
    張氏古厝（下稱系爭古厝，地址：沙美102號）修復規劃設
    計案，並由被告代理張璋全與原告接洽。109年10年12日原
    告要求簽訂合約，然因被告認有疑義，故無結果亦無接續作
    業。109年12月18日被告與金門縣文化局溝通後要求原告繼
    續作業，原告業已派員實地至金門做勘查建築基地、擬定規
    劃草圖、繪製設計圖樣等工作。110年2月4日原告重新提出
    報價單合約，然被告表示内容不符其要求而不願簽約。本件
    為委託修復設計規劃補助申請，及修復設計規劃（含監造及
    工作報告書）之勞務技術服務委託，屬於非公開招標之（古
    蹟或歷史建築所有權人）私人委託案，自委託同意書簽訂完
    成日起，契約關係即屬成立，且性質屬委任契約，原告已完
    成相關圖面與作業之80％，此部分之報酬為48萬元（60萬元×
    80％＝48萬元），及被告應付原告至臺北簡報費用2萬。
  ㈡另被告於110年7月1日，以通訊軟體LINE，在被告與原告訴訟
    代理人鄭國平之對話中，以語音傳送方式，對鄭國平表示：
    「所以你講的建蔽率是狗話」等語，詆毀原告事務所工作人
    員之專業，損害原告名譽，致原告受有鄭國平無法處理原承
    辦業務，而必須負責本件訴訟，但原告仍應支付鄭國平薪資
    5萬元之損失。
  ㈢爰依民法第548條第2項、第184條第1項前段、第195條第1項
    ，請求被告如數給付等語。並聲明：㈠被告應給付原告55萬
    元，及自起訴狀繕本送達翌日起至清償日止，按週年5％計算
    之利息。㈡願以現金或等值臺灣銀行可轉讓定期存單供擔保
    ，請准宣告假執行。
二、被告則以：
  ㈠兩造對於原告之報酬金額、張璋全自付額等均尚未達成意思
    表示合致，對原告之工作項目亦未達成共識，系爭同意書，
    性質僅為預約，原告不得逕依預定之本約內容請求履行。且
    原告於契約未成立時所為之磋商事項，僅能請求工本費，而
    非報酬給付。
  ㈡又本案應為承攬契約。本件原告係承接系爭古厝之「修復或
    再利用計畫」、「修復規劃設計」及「修復工作報告書」等
    工作，故原告需為被告完成一定之工作（亦即提供修復或再
    利用執行計畫書、修復規劃設計執行計畫書、監造及修復工
    作報告書），因此即便認為雙方成立契約關係，亦屬承攬契
    約。縱認契約成立，被告給付報酬之條件亦尚未成就、期限
    尚未屆至。
  ㈢被告所述：「不要再說建蔽率這狗話」等語，觀其前後文，
    被告要告知之對象鄭國平，而非公開場合不特定對象，且上
    開話語之意義為，被告認為一再提及建蔽率會讓人以為不具
    專業，即使鄭國平聽了不舒服，被告亦非罵原告是狗，此與
    毀貶、侮辱性詞語有別。又名譽為人格之社會性評價，名譽
    有無受到侵害，應以社會上評價是否貶損為斷。被告上開言
    論係對原告之主觀意見評論，客觀上尚不足使人對原告產生
    負面評價，自不能僅以原告主觀感受不佳，認上開言論已侵
    害其名譽等語。並聲明：㈠如主文第1項所示，㈡如受不利判
    決，願供擔保請准宣告免為假執行。
三、本院之判斷：
  ㈠系爭古厝設計報酬部分：
  ⒈經查，系爭古厝由被告祖先出資所建造，並未辦理保存登記
    ，因年代久遠，現無法確定出資者為何人，因輾轉繼承，張
    璋全現為系爭古厝之事實上處分權人。因張璋全本人欲委託
    原告規劃設計系爭古厝，僅因其雙耳聽力嚴重受損，故委由
    被告代為處理與原告聯繫系爭古厝設計、文化局相關審查會
    、提供相關文件與原告等等事宜等事實，業據兩造所自認（
    見本院卷一第233至234頁），堪信前開事實為真實。
  ⒉按債權債務之主體應以締結契約之當事人為準，凡以自己名
    義締結契約者，即成為契約之當事人，得享有契約所生之權
    利及應負擔契約所生之義務。債權人基於債之相對性僅得對
    於契約名義之債務人行使權利，而不得對於債務人以外之人
    請求。
  ⒊查原告固主張依系爭同意書，業已完成相關圖面與作業之80％
    等事實，並提出系爭同意書、報價單、通訊軟體LIN對話紀
    錄、工程預算書、修復規畫設計圖、因應計畫報告書等件為
    證（見本院卷一第19至77頁、本院限制卷），並就本院110
    年11月9日言詞辯論程序中，經本院曉諭其確認系爭同意書
    之主體後，並對本院問：「原告本件起訴，是否仍以被告張
    淑芳為被告」，答：「是」。然觀系爭同意書之當事人欄載
    明：「立書廠商（甲方）黃毅誠建築師事務所；立書人（乙
    方）張璋全」，甲方旁並蓋有黃毅誠建築師事務所及黃毅誠
    之印文，乙方旁除有張璋全之簽名外，並蓋有其印文，且係
    因張璋全雙耳聽力嚴重受損，故委由被告代為處理與原告聯
    繫，顯見系爭契約之當事人應為原告及張璋全，被告僅係代
    理張璋全聯繫原告，並非系爭契約之當事人甚明。原告自不
    得依據民法第548條第2項，向非契約當事人之被告請求給付
    報酬。
  ㈡被告對鄭國平陳稱「所以你講的建蔽率是狗話」等語之行為
    ，尚未侵害原告之名譽權。
  ⒈廣義上的名譽包括內部與外部，僅論及外部者，則為狹義之
    名譽，係指他人對特定人（包括法人）之屬性所給予之社會
    評價，至於某人對其內在價值之感受，即內部名譽，亦謂之
    名譽感，內部名譽是個人對自己內在價值之評定，為主觀上
    感覺，外部名譽則為外界特定人之評價，因評價者眾，公論
    存乎於社會之中，其判斷標準自然具有社會相當性，因此外
    部名譽亦可稱之為客觀名譽。又所謂名譽之概念，因個人之
    階級、身分、品性之不同而異趣，乃為其社會屬性之評價。
    故同一地位之人享有同一程度之名譽，無關乎個人之主觀感
    受是否構成名譽侵害，不以被害人主觀感受為準，應就社會
    一般人之評價，客觀判斷之，此為名譽感不應在名譽權所保
    障之範圍內的理由之一。其二則為一般人格權係關於人的價
    值與尊嚴的權利，將名譽感稱之為人格尊嚴的具體內容之一
    予以保護，而涵攝於一般人格權中無可非難。惟名譽權係法
    定之個別人格權，性質上係自一般人格權衍生而出，若將名
    譽感視之為人格尊嚴，而以民法第195條之規定予以保護，
    則無異錯解法律概念且混淆了一般人格權與個別（具體）人
    格權之界限，並將導致法律適用上產生混淆。因此，民法上
    名譽權之侵害，係指客觀名譽之侵害，即應以社會上對個人
    評價是否貶損作為判斷之依據，簡言之，名譽是否確有受侵
    害，應以客觀上社會之評價而定。至於名譽感，即被害人主
    觀上之感受，則非認定之標準。準此，民事訴訟中主張名譽
    權受侵害之被害人，必須舉證證明行為人之行為致其社會評
    價遭受貶損、行為人就其行為貶損被害人名譽一事具有故意
    或過失、行為人之行為有違法性等事實，始得訴請行為人負
    侵權行為之民事責任。既名譽權有無受損害，應以社會上對
    個人評價是否貶損作為判斷之依據，則須以行為人意圖散布
    於眾，故意或過失詆毀他人名譽為必要，蓋如此始有使他人
    之名譽在社會之評價受到貶損之虞(最高法院99年度台上字
    第1664號判決意旨參照)。
  ⒉經查，被告於110年7月1日以通訊軟體LINE，在被告與鄭國平
    之對話中，以語音傳送方式，對鄭國平發出：「所以你講的
    建蔽率是狗話」等語之事實，業據兩造所自認（見本院卷二
    第48頁），自堪信原告主張被告對鄭國平告以：「所以你講
    的建蔽率是狗話」等語之情為真。
  ⒊然被告既在其與鄭國平之對話，以上開語音訊息私訊鄭國平
    ，足認其主觀認知對話之對象僅鄭國平，尚難認其有散布於
    眾之意圖，且其私訊對話之對象既為鄭國平，亦難認有何侵
    害原告名譽權之相當因果關係。至原告主張因鄭國平在斯時
    將該語音訊息撥放致在場之同事均聽聞，而認被告侵害原告
    之名譽權云云，然遍觀原告所提鄭國平與被告間通訊軟體LI
    NE對話紀錄，亦無足認定被告明知或可得而知鄭國平可能將
    彼此間對話撥放與同事聽聞，被告既以私訊之方式，其上開
    對話中所稱「你」，所指對象應係鄭國平，堪認被告主觀無
    將上開語音訊息散布於眾之意圖，其所為既未侵害鄭國平之
    名譽權，亦未侵害原告之名譽權。
四、綜上所述，被告並非系爭同意書之當事人，基於債之相對性
    ，原告自不得對被告有所主張，故原告依民法第548條第2項
    規定，訴請被告給付委任報酬及遲延利息，為無理由，應予
    駁回。復原告依民法第184條規定第1項前段，請求被告賠償
    5萬元及遲延利息，亦無理由，應予駁回。又原告之訴既經
    駁回，其所為之假執行之聲請即失所附麗，併予駁回之。
五、本件事證已臻明確，兩造其餘主張與攻擊防禦方法及所提證
    據，經審酌後認與判決之結果不生影響，爰不逐一論述，附
    此敘明。
六、訴訟負擔之依據：民事訴訟法第78條。
中　　華　　民　　國　　111 　年　　4 　　月　　29　　日
                  民事第二庭  法　官　黃佩穎
以上正本係照原本作成。
如對本判決上訴，須於判決送達後20日內向本院提出上訴狀。如
委任律師提起上訴者，應一併繳納上訴審裁判費。　　　　　　
中　　華　　民　　國　　111 　年　　5 　　月　　2 　　日
                              書記官  李偉民